臺灣臺北地方法院刑事判決　　　　　　　　　八十九年度訴字第一四七六號
　　公　訴　人　臺灣臺北地方法院檢察署檢察官
　　被　　　告　乙○○○女四十.
右列被告因偽造文書等案件，經檢察官提起公訴(八十九年度偵緝字第九六五號)，本
院判決如左：
    主      文
乙○○○納稅義務人以詐術逃漏稅捐，處有期徒刑陸月，如易科罰金以佰元折算壹
日。
    事      實
一、乙○○○係設於台北縣新店市○○街二九一號四樓如星工程有限公司（下稱如星
    公司）負責人，為從事業務之人並係依法應納稅之義務人。明知甲○並未在如星
    公司工作及支薪，仍於民國八十五年間，在台北市○○區○○路二段二００巷口
    ，佯以代為申請電話為由，取得甲○之身分證影本，進而於其業務務上製作之如
    星公司八十五年度營利事業所得稅損益表及營利事業所得稅結算申報更正項目調
    整數額報告表，上登載甲○於八十五年度在如星公司工作並支領薪資共新台幣（
    下同）五十萬元之不實內容，以之為詐術向財政部台灣省北區國稅局稽徵所提出
    申報，使之營業成本增加，營利所得減少，以此方法逃漏營利事業所得稅，甲○
    並因此遭處分補繳稅額一萬九千八百元，復遭裁罰七千九百元，足以生損害於甲
    ○及稅捐稽徵機關對於稅捐稽徵之正確性。
二、案經甲○訴請台灣台北地方法院檢察署檢察官偵查起訴。
    理      由
一、訊據被告雖坦承甲○實非如星公司之員工，伊有前揭逃漏稅之事實，惟辯稱：是
    甲○自願提供身分證供伊報稅，我本來是要向甲○買資料報稅，因她女兒和我兒
    子交情不錯，甲○認為我兒子可能成為她女婿，所以才自願提供身分證資料給我
    報稅，因我不讓我兒子與她女兒在一起，她才告我云云。惟查甲○到庭堅指被告
    說要幫伊申請電話，要伊提供身分證影本，嗣沒申請成功，伊向被告要回身分證
    影本，被告說遺失，不料是拿去報稅等語，被告空口所辯，自難採信。此外，
    告公司逃漏稅額為一二四、二二三元，有財政部台灣省北區國稅局新店稽徵所八
    十九年十二月六日北區國稅新店審第八九０００八二００七號函及該函所附之如
    星公司八十五年度營利事業所得稅損益及稅額計算表、資產負債表、核定通知書
    、營利事業所得稅結算申報更正項目調整數額報告表，及財政部台北市國稅局違
    章案件罰鍰繳款書等影本在卷可稽，事證明確，被告犯行洵堪認定。
二、查被告為如星公司負責人，依稅捐稽徵法第四十七條第一款規定，為該法所指之
    納稅義務人，核被告所為，其行使其業務上製作、內容不實之如星公司八十五年
    度營利事業所得稅結算申報更正項目調整數額報告表與所得稅損益及稅額計算表
    ，以之為詐術，而逃漏稅捐，係犯刑法第二百十六條、第二百十五條之行使業務
    上登載不實文書罪及稅損稽徵法第四十一條之罪，登載不實之低度行為為行使之
    高度行為吸收，不另論罪。又損益表依八十五年間之商業會計法（下稱舊法）第
    六十一條明定，為商業之決算報表，編製不實決算報表，係犯舊法第六十七條第
    五款之罪，應處一萬元以下之罰金；損益表亦為現行商業會計法（下稱新法）第
    二十八條所指之財務報表，被告以不正當方法使財務報表發生不實結果，係犯新
    法第七十一條第五款之罪，比較新舊法，以舊法有利被告，依刑法第二條第一項
    但書規定，應適用舊法。其所犯上開三罪間有目的與手段之牽連關係，應依法定
    刑較重之稅捐稽徵法第四十一條之罪論處。至起訴書雖載被告尚有偽造不實之薪
    資表冊及各類所得扣繳暨免扣繳憑單部分之犯行，為被告所否認，本院向前揭稅
    捐稽徵所函查，並無該部分之資料，並據證人即新店稅捐稽徵所職員丙○○帶
    相關資料來院結證在卷，故此部分之事實未經證明，且公訴人於論告時已未就此
    部分為論告（詳見卷附之論告書），本院爰不予審究。爰審酌公訴人認為被告僅
    坦承部分犯行，逃漏稅額非微，妨害國家稅收，所生危害非輕等情，求處有期徒
    刑六月等情，本院並參酌被告犯後未表示悔悟，並怪罪甲○檢舉，無羞愧之心，
    態度非佳及其犯罪之動機、目的、手段等一切情狀，量處被告有期徒刑六月，並
    依被告行為後修正，有利被告之刑法第四十一條第一項前段諭知易科罰金之折算
    標準。又本件並無偽造之署押，起訴書中雖請求宣告沒收，惟公訴人論告時已未
    為此請求，併此敘明。
據上論斷，應依刑事訴訟法第二百九十九條第一項前段、稅捐稽徵法第四十一條、民
國八十四年五月十九日總統令修正公布之商業會計法第六十七條第五款、刑法第二條
第一項但書、第十一條前段、第五十五條、第二百十六條、第二百十五條、第四十一
條第一項前段、罰金罰鍰提高標準條例第一條前段、第二條判決如主文。
本案經檢察官蔡名堯到庭執行職務
中    華    民    國      九十一    年    十二        月      十        日
                                      臺灣臺北地方法院刑事第一庭
                                          法  官  劉  亭  柏
右正本證明與原本無異
如不服本判決應於送達後十日內向本院提出上訴狀
                                          書記官  羅  欣  宜
中    華    民    國      九十一    年    十二        月     十七       日
附錄本案論罪科刑法條全文：
稅捐稽徵法第四十一條
納稅義務人以詐術或其他不正當方法逃漏稅捐者，處五年以下有期徒刑、拘或科或併
科新臺幣六萬元以下罰金。
八十四年五月十九日修正之商業會計法第六十七條：
有分支機構之商業，於會計年度終了時，應將其本分支機構之帳目會併辦理決算。
刑法第二百十五條
從事業務之人，明知為不實之事項，而登載於其業務上作成之文書，足以生損害於公
眾或他人者，處三年以下有期徒刑、拘役或五百元以下罰金。
刑法第二百十六條
行使第二百十條至第二百十五條之文書者，依偽造、變造文書或登載不實事項或使登
載不實事項之規定處斷。
